【裁判字號】    98,易,2860
【裁判日期】    990507
【裁判案由】    詐欺
【裁判全文】
臺灣臺北地方法院刑事判決              98年度易字第2860號
公  訴  人  臺灣臺北地方法院檢察署檢察官
被      告  甲○○
上列被告因詐欺案件，經檢察官提起公訴（98年度偵字第9887號）
，本院判決如下：
    主  文
甲○○意圖為自己不法之所有，以詐術使人將本人之物交付，處
有期徒刑陸月，如易科罰金，以新臺幣壹仟元折算壹日，減為有
期徒刑月，如易科罰金，以新臺幣壹仟元折算壹日。
    事  實
一、甲○○因故需借款，透過其友人乙○○認識丙○○，欲向丙○○借款新臺幣（以下除特別標明係美金外，均指新臺幣）
    200,000 元，因甲○○無法提供擔保，為求順利獲得上開借
    款，竟意圖為自己不法之所有，基於詐欺取財之犯意，於民
    國96年1 月16日下午2時許，在臺北市中山區○○○路與中
    山北路口之星巴克咖啡店內，向丙○○佯稱其業與新加坡
    DRAGON PACIFIC RESOURCES CO.,Ltd洽妥將從新加坡匯豐銀
    行開出金額為美金5,000,000元之銀行擔保函，且該擔保函
    已與亞洲信託股份有限公司常務董事楊鴻游簽約，將以HONG
    KONG SHENG FANG INTERNATIONAL INVESTMENT Ltd之名義向
    在香港之中國銀行作融資貸款作業，而貸得款項中其將可獲
    得83％，然因需支付開證作業費用約美金10,000元，而其已
    支付美金5,000元，尚不足美金5,000元，故要求丙○○資助
    借款200,000元，並稱將於簽訂約定書後15日內完成開證作
    業，並返還丙○○上開200,000元，及另支付酬謝金
    1,000,000元予丙○○，以此方式施用詐術，致丙○○陷於
    錯誤，於96年1月19日在丙○○在臺北市中山區○○○路住
    處，經不知情之乙○○見證下與甲○○簽訂如上開內容之約
    定書（下稱系爭約定書），並前後共支付200,000元予甲○○。惟其後並無下文，丙○○始知受騙。
二、案經丙○○訴由臺灣臺北地方法院檢察署檢察官偵查後起訴
    。
    理  由
甲、程序部分：
一、按被告以外之人於審判外之言詞或書面陳述，除法律有規定
    者外，不得作為證據。又被告以外之人於審判外之陳述，雖
    不符前4條之規定，而經當事人於審判程序同意作為證據，
    法院審酌該言詞陳述或書面陳述作成時之情況，認為適當者
    ，亦得為證據，刑事訴訟法第159條第1項、第159條之5第1
    項定有明文。
二、查告訴人丙○○之警詢及檢察官訊問筆錄、乙○○之警詢筆
    錄；系爭約定書及收據各1份，均為被告甲○○以外之人於
    審判外之言詞及書面陳述，惟被告及檢察官於本院審理時同
    意作為證據，本院揆諸前開法條規定，並審酌前開言詞及書
    面陳述作成時之情況，認為適當，自得作為證據，合先敘明
    。
乙、實體部分：
一、訊據被告固坦承確於上開時間、地點，與告訴人洽談如系爭
    約定書所載之事宜，並自告訴人處取得200,000元之事實，
    惟矢口否認有何詐欺取財之犯行，辯稱：新加坡匯豐銀行確
    實有開出美金5,000,000元之銀行擔保函給楊鴻游指定的公
    司，惟因貸款成數不足原約定之83％，因而沒有作貸款，擔
    保函又被收回去，其後因新加坡金主過世而無法成功，並非
    欺騙告訴人云云。經查：
    (一)被告透過其友人乙○○認識告訴人，欲向告訴人借款
      200,000元，被告遂於96年1月16日下午2時許，在臺北市
      中山區○○○路與中山北路口之星巴克咖啡店內，向告訴
      人稱其業與新加坡DRAGON PACIFIC RESOURCES CO.,Ltd洽
      妥將從新加坡匯豐銀行開出金額為美金5,000,000元之銀
      行擔保函，且該擔保函已與亞洲信託股份有限公司常務董
      事楊鴻游簽約，將以HONG KONG SHENG FANG
      INTERNATIONAL INVESTMENT Ltd之名義向在香港之中國銀
      行作融資貸款作業，而貸得款項中其將可獲得83％，然因
      需支付開證作業費用約美金10,000元，而其已支付美金
      5,000元，尚不足美金5,000元，故要求告訴人資助借款
      200,000元，並稱將於簽訂約定書後15日內完成開證作業
      ，並返還告訴人上開200,000元，及另支付酬謝金
      1,000,000元予告訴人，談妥後告訴人即於96年1月19日，
      在告訴人在臺北市中山區○○○路住處，經乙○○見證下
      與被告簽訂如上開內容之系爭約定書，並前後共支付
      200,000元予被告。惟其後被告未依約履行之事實，業據
      告訴人於警詢及檢察官訊問時（98年度他字第1277號卷第
      13至16頁，下稱他卷；98年度偵字第9887號卷第13至14頁
      ，下稱偵卷）、乙○○於警詢及本院審理時具結證述（他
      卷第17至20頁、本院卷第92至94頁）明確，並有系爭約定
      書及收據各1份（他卷第3至6頁）在卷可考，復為被告所
      坦認在卷，堪以認定。
    (二)被告固然辯稱系爭約定書所載內容為真，其係透過菲律賓
      經手人Eugenio認識新加坡開證人即金主Mendiola，由
      Eugenio請Mendiola開出新加坡匯豐銀行美金5,000,000元
      擔保函，給楊鴻游指定之香港貸款公司，香港匯豐銀行確
      實有開立擔保函，然因貸款成數與先前所談不合，
      Mendiola無法接受，其後Mendiola身亡而無法完成云云。
      惟查：
      1.被告固然一再強調確實有開出「香港匯豐銀行金額
        美金5,000,000元之擔保函」，其也有親眼看過擔保函
        所記載之內容，甚至事隔多年還可以背得出來內容為何
        （本院卷第96頁），惟當本院詢問該擔保函之資料以利
        向銀行查閱詢問時，被告則供稱因相關聯絡人身亡而無
        法提供（本院卷第47頁）。果如其所述確有該「擔保函
        」存在，依照常理被告應迫不及待地提出，或提供相關
        資料後由本院向銀行函詢，即可證明。惟自被告98年2
        月9日偵查中第一次到案迄本案99年4月16日言詞辯論終
        結，歷時一年餘之充裕查證時間，經本院一再要求，被
        告始終未能提出。是被告僅口頭指稱，但無法拿出任何
        該「擔保函」存在之書面證據，則該「擔保函」是否確
        實存在，實令人起疑。
      2.再者，被告先於98年2月9日警詢時供稱：系爭約定書所
        載為真，其與楊鴻游簽訂協議書，約定銀行擔保函開出
        後，由楊鴻游代為向銀行辦理貸款貼現，其得收取83％
        由其自由支領使用（他卷第21至25頁）等語；於98年11
        月30日本院準備程序時供述：後來貸款額度無法到83％
        ，只到75％，因其不答應此貸款成數而無法成功（本院
        卷第32頁背面）；惟於99年4月16日本院審理時改稱：
        擔保函開出來後僅貸得70％，其菲律賓之經手人與新加
        坡金主有20、30年私交，請金主開出擔保函，但貸款成
        數係交給金主，其僅拿到服務費或顧問費約開證金額之
        2％即約100,000元美金，並負責開證之費用（本院卷第
        95頁背面至第97頁）等語。是其先稱銀行擔保函貼現貸
        得83％之金額由其自由使用，後稱其僅係經手人，只拿
        到2％的服務費或顧問費，且就實際貸得成數，先稱75
        ％，後又改稱70％，其前後供述顯有不一，亦難以採信
        。
      3.更何況，被告如果有能力開得5,000,000元美金之銀行
        擔保函，或至少如其後改稱之可以取得服務費用
        100,000 元美元，均係相當大筆之金額，而被告居然連
        相較之下「區區10,000元美金之開證費用」都付不出來
        ，也無法提供擔保品，尚須向素不相識之告訴人貸款，
        甚至洽談事後需返還向告訴人所貸金額6倍之1,200,000
        元這樣不利的條件，如此情節實在是難以想像。
      4.再者，由被告與告訴人間特地大費周章的經過洽談，甚
        至要求乙○○擔任見證人，在乙○○見證下書立系爭約
        定書，並經被告、告訴人及乙○○簽名其上，告訴人才
        願意拿出200,000元給素不相識的被告，在在可見如非
        告訴人誤認系爭約定書所載內容為真，當不至於在沒有
        擔保品的情況下，貿然借款給被告。
      5.末被告固然提出其匯款等相關資料（本院卷第66至83頁
        ），證明其95年3月間起支出款項辦理開證事項，及聲
        請傳喚楊鴻游、秦家騏（本院卷第33頁）、Engenio（
        本院卷第62頁）欲證明被告確實有開出該擔保函。惟查
        被告於95年間起縱使有多次匯款予Engenio之事實，單
        純之匯款亦難認必係供開證之用，且開證費用居然不是
        一次付清，而是自95年3月31日起至96年8月18日，耗時
        近1年半期間，分17次大小數目不同之金額匯款，且所
        匯款項亦與其所稱之10,000元美金開證費用不合，與常
        理相違，亦啟人疑竇。再者被告所欲傳訊之證人，據其
        所述均在香港或菲律賓等國外，縱經到案，實難以確認
        身分，也無從僅以其等之證詞據以認定擔保函之存在，
        反而不及被告提供擔保函資料後由本院逕予函詢來得直
        接。從而認均無傳訊之必要，附此說明。
    (三)綜上所述，本件事證明確，被告所辯情節難認與事實相符
      ，無從採信，其詐欺取財犯行堪以認定，應依法論科。
二、論罪科刑之理由：
    (一)核被告所為，係犯刑法第339條第1項詐欺取財罪。
    (二)爰審酌被告並無前科，有臺灣高等法院被告前案紀錄表1
      份附卷可考，其因故需錢，竟不思以合法方式借款，杜撰
      其開立擔保函等情節，使告訴人誤信為真而借款200,000
      元，嗣於本院審理時被告才分期陸續還款，並已賠償告訴
      人之損失，有國泰世華銀行匯出匯款單2紙、華南商業銀
      行活期性存款存款憑條1紙、中國工商銀行自動櫃員機客
      戶憑條1紙（本院卷第48頁、第59至60頁、第99頁）及和
      解書1紙（本院卷第61頁）、本院公務電話紀錄1紙（本院
      卷）等在卷，惟被告犯後始終否認犯罪，態度並非甚佳等
      犯罪之動機、目的、手段及造成之損害等一切情狀，量處
      如主文所示之刑，並諭知易科罰金之標準。
    (三)又被告犯行於96年4月24日前，合於減刑之條件，應依中
      華民國96年罪犯減刑條例第2條第1項第3款、第7條，於裁
      判時均諭知其宣告刑及按上開量處之宣告刑減得之刑，並
      諭知易科罰金之標準。
三、據上論斷，應依刑事訴訟法第299條第1項前段，刑法第339
    條第1項、第41條第1項前段，中華民國96年罪犯減刑條例第
    2條第1項第3款、第7條，刑法施行法第1條之1，判決如主文
    。
本案經檢察官郭力菁到庭執行職務
中    華    民    國    99    年    5     月    7     日
                  刑事第十三庭  審判長法  官   林瑋桓
                                      法  官   陳君鳳
                                      法  官   李貞瑩
以上正本證明與原本無異。
如不服本判決應於收受送達後10日內向本院提出上訴書狀，並應
敘述具體理由；其未敘述上訴理由者，應於上訴期間屆滿後20日
內向本院補提理由書（均須按他造當事人之人數附繕）「切勿逕
送上級法院」。
                                       書記官  陳鳳瀴
中    華    民    國    99    年    5     月    7     日
附錄本案論罪科刑法條
中華民國刑法第339條（普通詐欺罪）
意圖為自己或第三人不法之所有，以詐術使人將本人或第三人之
物交付者，處 5 年以下有期徒刑、拘役或科或併科 1 千元以下
罰金。
以前項方法得財產上不法之利益或使第三人得之者，亦同。
前二項之未遂犯罰之。

司法院資訊處製作；財團法人民間司法改革基金會備份。
